臺灣臺北地方法院民事判決
110年度北簡字第11950號
原      告  滙豐（台灣）商業銀行股份有限公司


法定代理人  麥康裕  
訴訟代理人  詹凱傑  
被      告  陳曉曄  
上列當事人間請求返還借款事件，本院於民國110年10月7日言詞
辯論終結，判決如下︰
    主      文
原告之訴駁回。
訴訟費用新臺幣壹仟伍佰伍拾元由原告負擔。
    事實及理由
壹、程序方面：
一、按當事人得以合意定第一審管轄法院。但以關於由一定法律
    關係而生之訴訟為限。前項合意，應以文書證之。民事訴訟
    法第24條定有明文。本件依被告與中華商業銀行股份有限公
    司（下稱中華商銀）簽立之小額信用貸款契約暨約定書第23
    條約定，雙方合意以臺灣臺北地方法院為第一審管轄法院，
    故原告向本院提起本件訴訟，核與首揭規定相符，本院就本
    件訴訟自有管轄權。
二、訴外人香港商香港上海滙豐銀行股份有限公司（下稱上海滙
    豐銀行）業於民國97年3月29日起概括承受中華商銀之資產
    、負債及營業（不含保留資產與保留負債）。又本件原告與
    上海匯豐銀行於99年5月1日依企業併購法共同申請分割，將
    上海匯豐銀行在台分行部分營業、資產及負債分割予原告概
    括承受，經金管會以99年3月22日金管銀外字第09950000770
    號函核准，原告並依金融機構合併法第18條之規定，於99年
    5月1日起連續5日將債權分割之通知登報於經濟日報A14版，
    此有金管會上開函文及經濟日報公告等件影本在卷可稽，是
    本件由原告提起訴訟，即核無不合，應予准許。
貳、實體方面：
一、原告起訴主張：被告於93年10月8日向中華商銀申請現金卡
    使用（卡號：00000000000000），詎被告未依約清償，迄至
    96年9月30日止，尚欠新臺幣（下同）14萬9,406元（包含：
    本金13萬3,700元、利息1萬5,706元），爰依現金卡契約法
    律關係提起本件訴訟等語。並聲明：原告應給付被告14萬9,
    406元，及其中13萬3,700元自96年10月1日起至清償日止，
    按週年利率15%計算之利息。
二、被告則以：被告前經鈞院於99年2月26日以97年度破更一字
    第9號裁定宣告破產（下稱系爭破產宣告裁定），破產程序
    已於99年11月11日裁定終結，且被告於102年12月17日業經
    鈞院以102年度復字第3號裁定復權在案。因被告於聲請破產
    時已將原債權人即中華商銀之債權列入債權人清冊中，嗣中
    華商銀將上開債權讓與予原告後，原告亦已出席鈞院99年度
    執破字第3號案件於99年5月26日所召開之執行會議，其後原
    告亦已受合法通知參加破產執行程序，惟其未出席99年9月2
    4日之第1次債權人會議，且未申報債權，故依破產法之規定
    被告應已免除本件債務責任等語，資為抗辯。並聲明：原告
    之訴駁回。
三、得心證之理由：
（一）按破產債權非依破產程序，不得行使。破產法第99條定有
      明文。是破產債權之範圍，如何申報，何時依何種方法、
      順序及比例破產財團之財產而為分配，悉依破產法規定之
      程序為之，俾各破產債權人獲得平等之清償，以實現債務
      人之財產為全體債權人債權總擔保之原則，該破產債權人
      應祇可依破產程序行使其債權以受清償，殊無再另以訴訟
      方法或其他非訟程序行使其權利之餘地（最高法院91年臺
      抗字第457號裁定要旨參照）。查上海滙豐銀行係於97年3
      月29日起概括承受中華商銀之資產、負債及營業（不含保
      留資產與保留負債），且原告與上海匯豐銀行亦於99年5
      月1日依企業併購法共同申請分割，將上海匯豐銀行在台
      分行部分營業、資產及負債分割予原告概括承受。又被告
      於99年2月26日業經本院以系爭破產宣告裁定宣告被告破
      產在案等情，此有金管會上開函文、經濟日報公告、小額
      信用貸款契約暨約定書及信用貸款現金卡還款交易明細查
      詢表等件在卷可稽（見本院卷第37至43頁），並經本院職
      權調閱系爭破產宣告裁定卷宗查核無誤，是中華商銀既自
      96年9月30日被告未履行繳款義務起，即對被告取得債權
      ，而該債權係成立於前揭破產宣告之前，是依破產法第98
      條之規定，本件中華商銀對被告之債權為破產債權無誤。
（二）查被告於99年2月26日經本院裁定宣告破產後，業經本院
      以99年度執破字第3號執行清算分配被告財產完竣，且本
      院已於99年11月11日裁定終結破產程序，並於102年12月1
      7日裁定准予被告復權。又被告於聲請破產宣告時，已將
      中華商銀對被告之債權列入債權人清冊，並向本院申報，
      且原告自中華商銀受讓對被告之債權後，亦曾以被告債權
      人之身分參加破產程序所召開之99年5月26日執行會議，
      此有債權人清冊、本院99年度執破字第3號99年5月26日報
      到單及民事委任狀等件在卷可憑（見本院卷第83至89頁）
      ，並經本院職權調閱系爭破產宣告裁定及99年度執破字第
      3號卷宗查閱無誤，堪認中華商銀對被告之上揭債權，已
      納入前揭破產財團，進行相關之破產程序無訛。是被告既
      已將上開債權列入債權人清冊，且原告亦以被告債權人身
      分參加本院於99年5月26日所召開之破產執行會議，則其
      後原告自行未到場參加破產程序之第1次債權人會議，且
      未如期申報債權，因被告業經99年度執破字第3號清算分
      配財產後，經本院裁定破產程序終結而確定，依破產法第
      149條規定，破產債權人依調協或破產程序已受清償者，
      其債權未能受清償之部分，請求權視為消滅。此乃破產程
      序「終結」之免責法律效果。則中華商銀對於被告之前開
      債權，因已納入破產財團，經上揭破產程序破產終結而告
      確定，原告自不得事後再對被告為履行債務之主張。
四、綜上所述，原告依現金卡契約法律關係請求被告給付14萬9,
    406元，及其中13萬3,700元自96年10月1日起至清償日止，
    按週年利率15%計算之利息，為無理由，應予駁回。
五、訴訟費用負擔之依據：民事訴訟法第78條。　　
中　　華　　民　　國　　110 　年　　10　　月　　28　　日
　　              臺北簡易庭  法  官  陳家淳
以上正本證明與原本無異。
如不服本判決，應於判決送達後20日內向本庭（臺北市○○○路0段
000巷0號）提出上訴狀。（須按他造當事人之人數附繕本）。如
委任律師提起上訴者，應一併繳納上訴審裁判費。
中　　華　　民　　國　　110 　年　　11　　月　　5 　　日
                              書記官  蘇炫綺
計　 算 　書
項　　　　目             金　額（新臺幣）     　　備　註
第一審裁判費   　 　　   1,550元
合　　　　計　　　       1,550元